【裁判字號】    97,簡上,283
【裁判日期】    980225
【裁判案由】    給付租金 等
【裁判全文】
臺灣高雄地方法院民事判決             97年度簡上字第283號
上  訴  人  甲○○
被上訴人    高匯新興大樓管理委員會
法定代理人  乙○○
上列當事人間給付租金等事件，上訴人對於中華民國97年9 月25
日本院高雄簡易庭97年度雄簡字第5260號第一審判決提起上訴，
本院於民國98年2 月11日言詞辯論終結，判決如下：
    主  文
原判決關於命上訴人給付部分，及該部分假執行之宣告，暨除確
定部分外訴訟費用之裁判均廢棄。
上開廢棄部分，被上訴人在第一審之訴及其假執行之聲請均駁回
。
第一、二審訴訟費用（除確定部分外）由被上訴人負擔。
    事  實  及  理  由
一、被上訴人起訴主張：上訴人於伊所屬高匯新興大樓（下稱系
    爭大樓）12樓（門牌號碼為高雄市新興區○○○路480 號12
    樓，下稱系爭房屋）經營金翡翠一視聽社，並以每月租金新
    臺幣（下同）4,500 元承租系爭大樓13樓之會議室及每月租
    金1 萬元承租東面廣告牆，惟上訴人自民國96年3 月起即未
    繳納租金，計分別積欠租金45,000元、10萬元。又上訴人積
    欠12樓部分96年10月份至12月份之管理費（每月179,640 元
    ）計52,920元及13樓部分96年3 月份至12月份之管理費（每
    月500 元）計5,000 元未付，另上訴人前已與12樓其他業者
    共同協議分攤系爭大樓公共用電之電費，並經管理委員會會
    議決議在案，惟上訴人嗣後反悔拒付，共積欠95年8 月份至
    96年12月份之電費計17,858元，爰依兩造租賃契約及管理委
    員會會議之決議，訴請判令上訴人給付220,778 元。
二、上訴人則以：伊並未承租系爭大樓13樓之會議室，而伊雖有
    與被上訴人就東面廣告牆部分簽立租約，惟伊已於95年6 月
    間將金翡翠一視聽社過戶與訴外人廖志雄經營，並繳清所有
    費用，且該租約亦已於95年5 月31日到期，伊並未再以書面
    表示續租，並以1 萬元之押租金抵償拆除廣告物之費用，自
    無庸繳納租金。又伊嗣後僅係金翡翠歌唱視聽社之員工，並
    非系爭房屋之所有權人或承租人，亦無繳納管理費之義務。
    另當初系爭大樓12樓之其他業者雖協議分攤公共電費，惟伊
    覺得並不公平，故未參加，且伊已非金翡翠一視聽社之負責
    人，被上訴人向伊請求亦無理由等語，資為抗辯。
三、原審經審理結果，判命上訴人給付被上訴人東面廣告牆租金
    10萬元，並駁回被上訴人請求給付系爭大樓13樓會議室租金
    45,000元、12樓部分之管理費52,920元、13樓部分之管理費
    5,000 元、公共電費分攤款17,858元。上訴人提起上訴，並
    聲明：(一)原判決不利於上訴人部分廢棄。(二)上開廢棄部分，
    被上訴人在第一審之訴駁回。被上訴人答辯聲明：上訴駁回
    。（本件經原法院判決駁回被上訴人其餘之訴部分，未經被
    上訴人提起上訴，已告確定。）
四、兩造不爭執事項：
    兩造於94年5 月23日簽立東面廣告牆租賃合約，約定租期自
    94年6 月1 日起至95年5 月31日止，每月租金1 萬元，並於
    合約第5 條訂明「本合約期滿時，乙方（即上訴人）有優先
    承租權，但須於到期前1 個月以書面通知甲方（即被上訴人
    ），其租金則由甲乙雙方另議」等語。
五、本件爭執事項：
    於系爭東面廣告牆租賃契約期限屆滿後，兩造間就系爭東面
    廣告牆是否有不定期限之租賃契約存在？
六、本院之判斷：
    被上訴人主張上訴人於系爭房屋經營金翡翠一視聽社，並以
    每月租金1 萬元承租東面廣告牆，惟自95年5 月31日到期後
    ，仍按月繳納廣告牆租金10,000元，至96年3 月起始未繳納
    租金，計積欠租金10萬元，爰依不定期限租賃關係，請求上
    訴人給付租金10萬元等語。此為上訴人所否認，並以前揭情
    詞置辯。經查：
  (一)被上訴人主張上訴人於系爭房屋經營金翡翠一視聽社，兩造
    並於94年5 月23日簽立東面廣告牆租賃合約（下稱系爭廣告
    契約），約定租期自94年6 月1 日起至95年5 月31日止，每
    月租金1 萬元，為兩造所不爭執，並有卷附系爭廣告契約附
    卷可稽（見本院卷第12頁、第13頁），堪信為真。又由上訴
    人租用廣告牆之照片上所掛布面廣告內容，係關於金翡翠一
    視聽社店名、所在樓層及有關其內消費額、消費項目等字樣
    （見本院卷第25頁），足認系爭廣告契約實係上訴人以個人
    名義為獨資之商號金翡翠一視聽社與被上訴人簽立系爭廣告
    契約，以利金翡翠一視聽社經營至明。而上訴人於95年6 月
    已辦理營利事業變更登記，將獨資商號之經營權讓予訴外人
    廖志雄，並辦理變更負責人之營利事業變更登記，有卷附財
    政部高雄市國稅局新興稽徵所97年8 月11日財高國稅新營業
    字第0970006227號函檢附營業人金翡翠一視聽社設立、變更
    登記資料影本可佐（見原審卷第115 至124 頁）。且系爭廣
    告契約之租期僅至95年5 月31日止，是依理而言，上訴人自
    95年6 月後既已將商號轉讓與廖志雄經營，自無須為經營該
    店而有續租系爭大樓東面廣告牆之必要，是上訴人主張其於
    租約到期後，因已非該店之負責人，並未繼續承租東面廣告
    牆，難謂子虛。
  (二)被上訴人雖主張上訴人有在管理室以口頭表示要續租，並表
    示不用再訂契約云云（見本院卷第34頁），惟為上訴人所否
    認（見同上卷頁），就此被上訴人並未提出證據證明有口頭
    表示願意續約之事實，此部分之主張尚難信為真實。
  (三)被上訴人雖以上訴人租用東面廣告牆於期滿後並未回復原狀
    ，且上訴人迄於96年2 月間，仍有按月繳納租金10,000元，
    顯有繼續使用收益，並以證人謝瑞津於原審之證述及繳納租
    金之收據9 紙為證（見原審卷第57頁、第58頁），主張兩造
    間有不定期限租賃關係等語。上訴人對於被上訴人主張東面
    廣告牆並未回復承租前之狀況一節，並未爭執，堪信為真。
    ，惟以前揭情詞置辯，經查：
  1.兩造對於系爭廣告契約租期期滿日係95年5 月31日，以及系
    爭契約第4 條規定：…另乙方（即指上訴人）亦同意於租期
    屆滿或終止時，由乙方一周內負責復原廣告位置，倘若乙方
    未履行上述復原工作，甲方得逕行將乙方交付之押金沒入作
    為該項復原工作之費用，乙方不得異議…之內容，均不爭執
    。又被上訴人亦坦承於系爭廣告契約屆滿後，並未將押金返
    還予上訴人等情（見本院卷第33頁），是上訴人抗辯伊未回
    復原狀係因依系爭契約約定被上訴人得將押金沒入作為復原
    之費用，自非無據，且上訴人既已非金翡翠一視聽社之負責
    人，並無須再使用東面廣告牆為該店廣告及經營，已如前述
    ，自難以該廣告牆並未回復租用前之狀況，執為係上訴人繼
    續使用之事實。被上訴人以東面牆未回復原狀作為上訴人繼
    續使用收益之論據，究嫌率斷。
  2.被上訴人雖於系爭廣告契約期滿後，仍於95年6 月至96年2
    月間按月收受東面廣告牆租金10,000元，有上開收據9 紙足
    證。然該9 紙收據上所載收受之對象係「12樓」（即金翡翠
    一視聽社營業樓層），以及收據上所列之款項除租金外，尚
    包含電費及管理費等費用，足見被上訴人收受之對象應係實
    際使用租賃牆面及使用大樓電費之位址12樓之金翡翠一視聽
    社，而非上訴人個人。復由被上訴人對於自96年3 月起，未
    能收受東面廣告牆之租金，乃發送通知予「金翡翠」（即指
    金翡翠一視聽社）繳納或請該店依法復原原貌，此有通知單
    及緊急催繳單足佐（見原審卷第40頁、第41頁），足見被上
    訴人認定東面廣告牆係由金翡翠一視聽社在使用收益租用中
    ，並非上訴人個人使用收益。從而，被上訴人執其收受上開
    9 個月之東面廣告牆租金，即主張使用收益東面廣告牆者為
    上訴人，並主張與上訴人間存有不定期限之租賃關係，尚難
    採信。
  3.至於證人謝瑞津固於原審陳稱：上開收據9 紙都是被告（即
    上訴人）繳的，管理費都是老闆即被告拿來繳的，後來有幾
    次因為沒有按時繳費，我用電話催繳，被告叫我去向會計收
    ，也有叫少爺直接下來繳，因被告作息及出入情況都沒有變
    動，所以我認為被告就是老闆，95年5 、6 月公司是有一批
    人不見，又有另一批人進來，但金翡翠一直存在等語（見原
    審卷第65頁至第67頁）。但謝瑞津既證述金翡翠一視聽社之
    管理費、租金等費用，除由上訴人繳納外，有時亦由金翡翠
    一視聽社之少爺或會計繳納，是上訴人抗辯伊僅繳納至95年
    5 月租期期滿日，其後渠係向該店之會計或少爺收取，難謂
    與事實未符。且謝瑞津既未明確證述上訴人於95年5 月31日
    租約到期後，仍有以承租人身份持續繳納租金之情，尚難以
    證人不明確之證述內容，認定上訴人仍有續租之意。況謝瑞
    津證稱金翡翠一視聽社於95年5 、6 月前後，內部有人員變
    動，該店則仍持續在經營，惟因上訴人作息未有變化，乃推
    認上訴人仍係老闆等語，而謝瑞津之認定既係基於個人臆測
    而來，則渠推認向會計或少爺收受之款項亦係由上訴人所繳
    納一節，既未必與事實相符，自難作為不利於上訴人之認定
    。且如前述，東面廣告牆及電力均係金翡翠一視聽社所使用
    ，並非上訴人所使用收益，縱使被上訴人所提出之9 紙收據
    均係由上訴人繳付予管理人，至多僅足以認定上訴人以金翡
    翠一視聽社員工身份送交租金等款項予管理員，尚不得執此
    收據及謝瑞津之證述作為上訴人已有使用收益東面廣告牆租
    賃物之事實，以及兩造間存有不定期限之租賃合意。從而上
    訴人抗辯自95年6 月1 日以後，已非負責人，並未繼續承租
    ，不成立之不定期限租賃契約等語，要非無據。被上訴人以
    不定期限租賃關係請求上訴人給付積欠租金等節，尚難認為
    有理由。
七、綜上所述，被上訴人主張兩造成立不定期租賃關係，請求上
    訴人支付租金不足為採。上訴人抗辯兩造未成立不定期租賃
    關係，尚屬可信。是被上訴人本於租賃關係請求上訴人給付
    10萬元，為無理由，不應准許，其就該部分所為假執行之聲
    請亦失所附麗，應併予駁回。原審就此部分判命上訴人給付
    ，並為假執行之宣告，尚有未洽。上訴意旨指摘原判決此部
    分不當，求予廢棄改判，為有理由。爰由本院將原判決此部
    分予以廢棄改判，如主文第二項所示。
八、本案事証已臻明確，兩造其餘之主張陳述及所提証據，經本
    院審酌與判決之結果不生影響，爰不另一一贅敘，附此敘明
    。
九、據上論結，本件上訴為有理由，依民事訴訟法第436 條之1
    第3 項、第450 條及第78條規定，判決如主文。
中    華    民    國    98    年    2     月    25    日
                  民事第四庭  審判長法  官  林玉心
                                    法  官  王奕勛
                                    法  官  楊淑珍
以上正本證明與原本無異。
本判決不得上訴。
中    華    民    國    98    年    2     月    25    日
                                    書記官  吳良美


司法院資訊處製作；財團法人民間司法改革基金會備份。
